【裁判字號】    97,交聲,126
【裁判日期】    970118
【裁判案由】    聲明異議
【裁判全文】
臺灣高雄地方法院刑事裁定             97年度交聲字第126號
原處分機關  交通部公路總局高雄區監理所
異  議  人  甲○○
上列異議人即受處分人因違反道路交通管理處罰條例案件，對於
交通部公路總局高雄區監理所民國97年1 月8 日所為之處分（處
分案號：高監營裁字第裁80-N00000000號），聲明異議，本院裁
定如下：
    主  文
原處分關於甲○○酒精濃度超過規定標準，吊扣汽車駕駛執照十
二個月之處分撤銷。
    理  由
一、本件聲明異議意旨略以：原處分機關以異議人即受處分人甲
    ○○於民國97年1 月3 日23時58分許，飲酒後其呼氣酒精濃
    度超出規定標準（每公升0.25-0.4毫克）以上（其當時之呼
    氣酒精濃度為每公升0.30毫克），仍騎乘車牌號碼OOE-993
    號重型機車行駛，經警舉發違反道路交通管理處罰條例第35
    條第1 項第1 款，而填製舉發違反道路交通管理事件通知單
    ，並將異議人移送交通部公路總局高雄區監理所，而裁決科
    處異議人罰鍰新台幣（下同）15,000元，並吊扣汽車駕駛執
    照12月在案，惟因異議人上班需開車，若駕照遭吊銷勢必影
    響工作及生活，為此依法聲明異議，請求撤銷吊扣駕照之處
    分等語。
二、按汽車駕駛人，駕駛汽車經測試檢定有酒精濃度超過規定標
    準之情形者，處15,000元以上60,000元以下罰鍰，並當場移
    置保管其車輛及吊扣其駕駛執照1 年，道路交通管理處罰條
    例第35條第1 項第1 款定有明文。而所謂酒精濃度超過規定
    之標準者，依道路交通安全規則第114 條第2 款之規定，係
    指汽車駕駛人飲用酒類或其他類似物後其吐氣所含酒精濃度
    超過每公升0.25毫克或血液中酒精濃度超過0.05% 以上者。
    次按，汽車駕駛人，因違反本條例及道路交通安全規則之規
    定，受吊銷駕駛執照處分時，吊銷其持有各級車類之駕駛執
    照，道路交通管理處罰條例第68條定有明文。此規定係於94
    年12月14日修正公布，並於95年3 月1 日施行，而修正前之
    道路交通管理處罰條例第68條則係規定「汽車駕駛人，因違
    反本條例及道路交通安全規則之規定，受吊扣或吊銷駕駛執
    照處分時，吊扣或吊銷其持有各級車類之駕駛執照」，觀其
    修法意旨，係以「原條文將違規駕駛人所持有之各級車類駕
    駛執照一併吊扣或吊銷，失之過酷，影響人民工作及生活甚
    鉅」為由，而刪除吊扣駕駛人駕駛執照時，應吊扣駕駛人持
    有各級車類駕駛執照之規定，是依現行道路交通管理處罰條
    例，已無得吊扣駕駛人所持有他級駕駛執照之依據存在，從
    而，於為吊扣駕駛人駕駛執照之處分時，自僅得吊扣駕駛人
    違規時所駕駛該級車類之駕駛執照，以限制其繼續駕駛該級
    車類行駛道路之權利，若駕駛人並無該級車類之駕駛執照，
    或雖曾持有該級車類之駕駛執照，然該駕駛執照業經吊銷、
    吊扣，即無從再執行吊扣該級車類駕駛執照之處分，而僅係
    應否依道路交通管理處罰條例第21條第1 項或同條例第22條
    第1 項規定處罰駕駛人之問題。
三、經查：
  (一)本件異議人於前揭時、地因酒後騎乘重型機車違規，而有違
    反道路交通管理處罰條例第35條第1 項第1 款之行為，業據
    異議人坦承不諱（見聲明異議狀），並有高雄縣政府警察局
    舉發違反道路交通管理事件通知單、裁決書各1 份在卷足稽
    ，是此部分事實應堪認定。又依異議人所提出之聲明異議狀
    所載，異議人於此僅就原處分機關吊扣其汽車駕照之處分提
    出異議，並未對原處分機關科處罰鍰之部分有所異議，故本
    院僅就原處分機關吊扣異議人汽車駕照之處分是否適法而為
    判斷，合先敘明。
  (二)異議人於本件違規行為時，並未持有重型機車駕照，而僅有
    普通小型汽車駕駛執照，原處分機關乃裁決吊扣異議人前開
    汽車駕照之事實，有移送書及公路監理電子閘門證號查詢汽
    車、機車駕駛人資料各1 份在卷足憑。揆諸前揭說明，異議
    人既係駕駛重型機車違反道路交通管理處罰條例第35條第1
    項第1 款之規定，依法即僅能吊扣其重型機車駕駛執照12
    個月，並無得吊扣異議人持有他級駕駛執照之依據，原處分
    機關以異議人有上開違規行為，逕行裁處吊扣異議人之汽車
    駕駛執照，已難謂係適法之處分；又上開處置方式，雖可能
    產生無照駕駛之駕駛人，反而較有照駕駛之駕駛人，得受有
    無需受吊扣駕駛執照處罰利益之疑慮，然行政行為，採取之
    方法所造成之損害不得與欲達成目的之利益顯失均衡，為行
    政程序法第7 條第3 款所明定，若於上開情形下吊扣駕駛人
    各級車類之駕駛執照，雖可達成完全杜絕駕駛人繼續酒醉駕
    車之目的，惟亦同時造成剝奪駕駛人駕駛各級車類車輛之結
    果，甚而使職業駕駛人之生計遭受影響，此所造成之損害，
    與欲達成目的之利益顯失均衡，且與前揭道路交通管理處罰
    條例第68條之修法意旨亦不相符合，自有未當。至移送書雖
    援引交通部95年5 月8 日交路字第0950030639號函、94年9
    月15日交路字第0940051433號函、89年8 月30日交路字89字
    第008861號函釋，認為領有駕駛執照之駕駛人，於無照駕駛
    不同級之車輛違反道路交通管理處罰條例第35條時，仍可吊
    扣其所持有之其他駕駛執照。惟按法官依據法律獨立審判，
    為憲法第80條所明定，且依司法院大法官會議釋字第137 號
    、第216 號解釋意旨，各機關依其職掌就有關法規為釋示之
    行政命令，法官於審判案件時，固可予以引用，但仍得依據
    法律，表示適當之不同見解，並不受其拘束。而道路交通管
    理處罰條例第68條規定業經修正，且行政行為採取之方法所
    造成之損害不得與欲達成目的之利益顯失均衡，均已如前所
    述，準此，交通部前開函文於此自不宜再予援用。
四、綜上，原處分機關未考量道路交通管理處罰條例第68條規定
    業已修正，竟仍吊扣異議人普通汽車駕駛執照，即有違誤。
    是本件異議就此部分為有理由，原處分關於裁處吊扣異議人
    汽車駕駛執照部分，應由本院予以撤銷。至異議人是否違反
    無照駕駛之相關規定，則應由原處分機關另循其他法定程序
    處理，附此敘明。
五、依道路交通案件處理辦法第20條前段，裁定如主文。
中    華    民    國    97    年    1    月     18    日
                      交通法庭  法  官  郭宜芳
以上證明與原本無異。
如不服本裁定應於送達後5日內向本院提出抗告狀。
中    華    民    國    97    年    1     月    22    日
                                書記官  何承育


司法院資訊處製作；財團法人民間司法改革基金會備份。
